臺灣高等法院刑事判決　　　　　　　 100年度上易字第1156號
上　訴　人
即　被　告　張若望
上列上訴人即被告因犯業務侵占罪案件，不服臺灣臺北地方法院
100年度易字第64號，中華民國100年3月9日第一審判決（起訴案
號：臺灣臺北地方法院檢察署99年度偵緝字第1677號），提起上
訴，本院判決如下：
    主  文
上訴駁回。
    理  由
一、按不服地方法院之第一審判決而上訴者，應向管轄第二審之
    高等法院為之。上訴書狀應敘述具體理由，上訴書狀未敘述
    上訴理由者，應於上訴期間屆滿後20日內補提理由書於原審
    法院，逾期未補提者，原審法院應定期間先命補正；第二審
    法院認為上訴書狀未敘述理由或上訴有第362 條前段之情形
    者，應以判決駁回之，但其情形可以補正而未經原審法院命
    其補正者，審判長應定期間先命補正，刑事訴訟法第361 條
    、第367 條，分別定有明文。所謂上訴書狀應敘述具體理由
    ，必係依據卷內既有訴訟資料或提出新事證，指摘或表明第
    一審判決有何採證認事、用法或量刑等足以影響判決本旨之
    不當或違法，而構成應予撤銷之具體事由，始克當之（例如
    ：依憑證據法則具體指出所採證據何以不具證據能力，或依
    憑卷證資料，明確指出所為證據證明力之判斷如何違背經驗
    、論理法則）；倘僅泛言原判決認定事實錯誤、違背法令、
    量刑失之過重或輕縱，而未依上揭意旨指出具體事由，或形
    式上雖已指出具體事由，然該事由縱使屬實，亦不足以認為
    原判決有何不當或違法者（例如：對不具有調查必要性之證
    據，法院未依聲請調查亦未說明理由，或援用證據不當，但
    除去該證據仍應為同一事實之認定），皆難謂係具體理由，
    俾與第二審上訴制度旨在請求第二審法院撤銷、變更第一審
    不當或違法之判決，以實現個案救濟之立法目的相契合，並
    節制濫行上訴（最高法院97年度臺上字第892 號判決參照）
    。是以上訴人之上訴書狀或補提之上訴理由書，雖有敘述上
    訴理由，惟並未具體敘述第一審判決有上述違法、不當情形
    ，即與未敘述具體理由無異，其所為上訴，即不符合上訴之
    法定要件。
二、經查，本件原審適用簡式審判程序，並以上訴人即被告張若
    望（簡稱被告）於原審審理時之自白（見原審卷第21頁反面
    、第23頁反面）、告訴人王清司之指述（見98年度偵字1110
    2 號卷第6 、28至29頁、99年度偵緝字第1677號卷第22至24
    頁、原審卷第20頁）、證人陳玉婷於偵查中之證述（見99年
    度偵緝字第1677號卷第48頁）、被告人事資料卡（見98年度
    偵字11102 號卷第14頁）、松江商業大樓支出證明單（見同
    上卷第15至16頁）、臺北自來水事業處98年3 月收據（見同
    上卷第17頁）、松江商業大樓管理費收據（見同上卷第19、
    33至41頁）、管委會帳戶存摺明細（見同上卷第32、44至45
    、47-1頁）、松江大樓管委會民國98年1 月管理費應收未收
    明細表（見同上卷第42頁）、98年2 月28日管理費應收未收
    明細表（見同上卷第43頁）、永大公司CW00000000號電子計
    算機統一發票（見同上卷第43-1頁）、98年2 月16日至2 月
    21日松江大樓管委會管理處週報表（見同上卷第48頁）、99
    年1 月19日至1 月24日松江大樓管委會管理處週報表（見同
    上卷第50頁）、及臺北市政府警察局中山分局99年11月18日
    北市警中分刑字第09934700200 號函（見99年度偵緝字第16
    77號卷第54頁）等為據，認定被告自94年5 月間起至98 年3
    月19日止，擔任址設臺北市○○區○○路67號松江商業大樓
    管理委員會（下稱松江大樓管委會）總幹事，負責收取該大
    樓住戶繳納大樓管理委員會之管理費、代松江大樓管委會繳
    付費用及保管松江大樓管委會於合作金庫商業銀行城東分行
    開設帳號0000000000000 號帳戶之存摺，係從事業務之人，
    其因經濟拮倨、缺錢花用，竟意圖為自己不法之所有，分別
    為下列行為，共計侵占新臺幣（下同）51萬8929元：(一)利用
    職務上收取住戶繳納管理費之機會，於原判決附表所示收款
    日期收取該附表所示住戶繳納之管理費後，接續將其持有如
    該附表所示之金錢共計33萬6532元，變易為所有之意思侵占
    入己。(二)97年12月間，復另行起意，意圖為自己不法之所有
    ，藉由松江大樓管委會委託永大機電工業股份有限公司（下
    稱永大公司）維修保養電梯應支付維修費用之際，利用職務
    上自松江大樓管委會所有之上開帳戶提領款項之機會，提領
    15萬3000元後，未將該等費用繳付永大公司，而將其持有該
    等金錢，變易為所有之意思侵占入己。(三)98年1 月21日，復
    另行起意，意圖為自己不法之所有，利用職務上保管松江大
    樓管委會所有之上開帳戶存摺之機會，提領零用金3000元後
    ，未將該等費用支付松江大樓管委會之費用，而將其持有該
    等金錢，變易為所有之意思侵占入己。(四)98年2 月23日，復
    另行起意，意圖為自己不法之所有，藉由繳付臺北市自來水
    事業處98年2 月份水費之際，利用職務上自松江大樓管委會
    所有上開帳戶提領款項之機會，提領3 萬3532元（起訴書誤
    撰為3 萬3523元）後，僅將其中7135元用以繳納水費，而將
    其持有之餘款2 萬6397元，變易為所有之意思侵占入己。而
    按業務侵占罪之成立，以因執行業務而持有他人之物為前提
    ，被告擔任松江大樓管委會之總幹事，負責收取該大樓住戶
    繳納之管理費、代大樓管理委員會繳付費用及保管大樓管理
    委員會帳戶之存摺等業務，亦即所收取之大樓管理費及自該
    大樓管理委員會帳戶提領之款項，均為被告基於業務上關係
    所持有之物，被告對於該物既將原持有之意思，變更為所有
    之意思，則其上開(一)至(四)所為，確均該當刑法第336條第2項
    之業務侵占罪。並說明被告所為如原判決附表所示之犯行，
    係於97年1月30日至98年1月之期間內所為，各次行為之時間
    相近，且被告均係利用收取管理費之機會，將所收取管理費
    侵占入己，犯罪方式均屬相同，又均係侵害上開松江大樓管
    委會之財產法益，即行為所侵害之法益同一，換言之，被告
    係基於同一侵占之犯意，於相近之時日內，以犯罪手法相同
    之數個舉動，接續侵害同一之財產法益，各舉動之獨立性極
    為薄弱，應合為包括之一行為予以評價，成立接續犯，僅成
    立一罪；至被告所為如上開(一)至(四)所示4次犯行間，犯罪時
    間相距較遠，且侵占款項之性質相異，其犯罪之手法係利用
    至上開帳戶提領款項時侵占之，與其所為如附表所示之犯行
    ，係未將款項存入上開帳戶不同，應係分別基於不同之犯意
    所為，應予以分論併罰。復審酌被告為圖不法利益，竟利用
    收款及提領款項之職務機會，將收取之管理費及提領之費用
    侵占入己，侵害上開大樓管理委員會之財產法益，法治觀念
    偏差，且侵占之金額非微，迄今未賠償分文，松江大樓管委
    會之損失並未得到補償，惟於原審審理時坦承犯行，犯後態
    度尚可暨各次侵占金額多寡不同等一切情狀，分別量處有期
    徒刑10月、9月、6月、7月，並定其應執行刑為有期徒刑1年
    6 月等情，均已詳敘其所憑證據、認定理由及量刑依據，從
    形式上觀察並無任何採證認事、用法或量刑之不當或違法。
    被告收受判決後提起本件第二審上訴，其上訴理由僅謂原判
    決事實欄一(二)所載被告起意將該款項占為己有，其過程並未
    屬實調查，告訴人所訴不實，又被告願與告訴人達成協議，
    在時間規劃內將所有侵占款項歸還告訴人，請給予被告自新
    機會云云。惟被告所為上開(一)至(四)之犯行，已於原審審理時
    自白犯罪，且被告所犯4 次業務侵占之犯行事證明確，業經
    原審詳敘其認定之理由如前，又被告於原審提出按月返還松
    江大樓管委會5000元之和解方案，亦經告訴人表明無法接受
    ，是核被告之上訴意旨，要係徒憑己意，就原審之認事用法
    空言爭執，顯非依據卷內既有訴訟資料或提出新事證，指摘
    或表明第一審判決有何採證認事、用法或量刑等足以影響判
    決本旨之不當或違法，而構成應予撤銷之具體事由。揆諸上
    開規定及說明，本件上訴顯無具體理由而不合法定程式，應
    予駁回，並不經言詞辯論為之。
三、據上論斷，應依刑事訴訟法第367 條前段、第372 條，判決
    如主文。
中    華    民    國    100    年    6    月    16    日
                  刑事第十九庭  審判長法  官 鄧振球
                                      法  官 張江澤
                                      法  官 潘翠雪
以上正本證明與原本無異。
不得上訴。
                                      書記官 朱家賢
中    華    民    國    100    年    6    月    16    日
附錄：本案論罪科刑法條全文
中華民國刑法第336條（公務公益侵占罪、業務侵占罪）
對於公務上或因公益所持有之物，犯前條第 1 項之罪者，處 1
年以上 7 年以下有期徒刑，得併科 5 千元以下罰金。
對於業務上所持有之物，犯前條第 1 項之罪者，處 6 月以上
5 年以下有期徒刑，得併科 3 千元以下罰金。
前二項之未遂犯罰之。